【裁判字號】    89,訴,29
【裁判日期】    890323
【裁判案由】    偽造文書
【裁判全文】
臺灣基隆地方法院刑事判決                            八十九年度訴字第二九號
    公  訴  人  臺灣基隆地方法院檢察署檢察官
    被      告  乙○○
右列被告因偽造文書案件，經檢察官提起公訴（八十八年度偵緝字第四九四號），本
院判決如左：
    主  文
乙○○無罪。
    理  由
一、本件公訴意旨略以：被告乙○○自民國八十七年一月間起至同年十二月止，承攬
    實霸企業有限公司（以下簡稱實霸公司）所承攬基隆市八斗子漁港防波堤加高工
    程之消波塊、方塊鐵模組拆部分工程，明知丙○○僅代為尋找工人，並未在上開
    工地工作及支薪，竟佯向丙○○表示要支付工資作為報酬，丙○○遂將國民身分
    證影本交付予被告，詎被告竟未經丙○○之同意，擅自偽造工資表，並在工資表
    上偽蓋自己之指印於收訖工資欄以冒充丙○○之指印，並將上開偽造之工資表交
    付予實霸公司之負責人甲○○，藉以支領新臺幣（下同）十七萬五千元，並使實
    霸公司據此作成各類所得扣繳暨免扣繳憑單，而向稅捐稽徵機關提出申報，足以
    生損害於丙○○，因認被告涉犯刑法第二百十六條、第二百十條之行使偽造私文
    書罪嫌等語。
二、按犯罪事實應依證據認定之，無證據不得推定其犯罪事實，刑事訴訟法第一百五
    十四條定有明文。次按事實之認定，應憑證據，如未能發現相當證據，或證據不
    足以證明，自不能以推測或擬制之方法，為裁判基礎；又認定不利於被告之事實
    ，須依積極證據，苟積極證據不足為不利於被告事實之認定時，即應為有利於被
    告之認定，更不必有何有利之證據（最高法院四十年台上字第八六號、三十年上
    字第八一六號判例參照）。刑法第二百十條之偽造文書，以無制作權之人冒用他
    人名義而制作該文書為必要，如果行為人對於此種文書，本有制作之權，縱令其
    不應制作而制作，亦無偽造之可言（最高法院二十四年上字第五四五八號判例可
    資參照）。公訴人認被告涉有上開罪嫌，無非係以被告之供述、丙○○之證述及
    切結書、偽造工資表、各類所得扣繳暨免扣繳憑單各一份附卷等，執為論據。
三、訊據被告乙○○堅詞否認有何偽造文書之犯行，辯稱：丙○○係在上開工地負責
    巡查工地之工作，伊有告知丙○○要代領其工資，丙○○始交付國民身分證予伊
    ，後來伊未將所領得之工資交給丙○○，丙○○才對他提出告訴，又領取工資依
    實霸公司之規定必須蓋工資受領人之印章及工頭之指印，故由其蓋章及蓋指印領
    取工資，且伊事後已將所得工資交還給丙○○，純係民事債務糾紛等語。經查：
    被告自民國八十六年十二月二十日起四百日曆天，承攬實霸公司所承攬基隆市八
    斗子漁港防波堤加高工程之消波塊、方塊鐵模組拆部分工程，業據證人即實霸公
    司負責人甲○○證述屬實（偵查卷第十九頁），並有工程承攬契約書一份附卷可
    稽；又被告係委由丙○○尋找工人施作工程及負責工人夜間加班之監工，被告告
    知丙○○要領其工資需證件及印章，丙○○乃將身分證交付被告供填報工資表領
    薪之用，惟因當時未帶印章，故僅交國民身分證予被告，未料被告領得工資十七
    萬五千元後竟避不見面，嗣於丙○○提出告訴後，被告已將工資返還並達成和解
    等情，業據證人丙○○結證屬實（本院八十九年三月十六日訊問筆錄），並有和
    解書一份附卷可稽；是故丙○○係於被告承攬之上開工地負責部分工務，而卷附
    之工資表、切結書均係被告經丙○○之同意，並由丙○○交付身分證件後，由被
    告代其填載工資表、領薪切結書，並受丙○○於領薪用途之範圍內，概括授權被
    告代為刻印並蓋印於上開文件上，而代其向實霸公司領得工資十七萬五千元，被
    告所辯，尚非虛妄，核堪採信。被告既非未得授權而製作工資表，且工資之受薪
    人丙○○亦係從事工務而領取工資之人，對於上開丙○○之工資表，被告自非無
    制作權人，與刑法第二百十條偽造文書罪之構成要件並不相當，此外復查無其他
    積極證據足資認定被告有公訴人起訴之犯行，自屬不能證明被告犯罪，揆諸首揭
    說明意旨，爰為無罪判決之諭知。
據上論斷，應依刑事訴訟法第三百零一條第一項，判決如主文。
本案經檢察官蔡和憲到庭執行職務。
中      華      民      國      八十九      年    三    月    二十三    日
                                臺灣基隆地方法院刑事第三庭
                                        法  官  蔡  岱  霖
右正本證明與原本無異。
對於本件判決如有不服，應於收受送達後十日內，向本院提出上訴書狀，上訴於臺灣
高等法院，並按他造當事人之人數附具繕本。
                                        書記官  李  姿  穎
中      華      民      國      八十九      年    四    月      十四    日


司法院資訊處製作；財團法人民間司法改革基金會備份。
